【裁判字號】    95,易,1582
【裁判日期】    951113
【裁判案由】    竊盜
【裁判全文】
臺灣高雄地方法院刑事判決   95年度易字第1582號
公  訴  人  臺灣高雄地方法院檢察署檢察官
被      告  甲○○
                    弄11號
                    現於臺灣高雄看守所
上列被告因竊盜案件，經檢察官聲請以簡易判決處刑（94年度偵
字第28958 號）及移送併案審理（臺灣臺南地方法院檢察署95年
度偵字第10679 、13657 號），本院簡易庭認不應逕以簡易判決
處刑，改依通常程序審理，本院準備程序進行中，因被告就被訴
事實為有罪之陳述，本院並聽取當事人之意見後，改依簡式審判
程序進行，判決如下：
    主  文
甲○○共同連續攜帶兇器竊盜，處有期徒刑壹年。扣案之鐵剪刀
壹支、機車鑰匙壹支，均沒收。
    事  實
一、甲○○基於意圖為自己不法所有之概括犯意，連續於：(一)民
    國 (下同)94 年12月3 日11時許，與另案被告許文慶（因前
    案判決效力所及，另由檢察官為不起訴處分）共乘機車行經
    台南縣仁德鄉○○村○○路7 號「驊美實業股份有限公司」
    (負 責人鄭松山)時 ，見該公司廠房無人看守，即共同基於
    為自己不法所有之犯意聯絡，持許文慶所有，且客觀上對人
    之生命、身體具有危險性而可供兇器使用之鐵鉗及美工刀各
    1 支 (未扣案)， 自上開公司廠房大門旁之小門 (未上鎖)
    進入，以上開鐵鉗剪下「驊美實業股份有限公司」所有之電
    線(長 約50公尺，重約30公斤，未扣案)， 得手後，即在該
    公司廠房內，以上開美工刀剝除竊得之電線外皮，並於該公
    司廠房內抽菸聊天，嗣取得電線內之銅線後，甲○○與許文
    慶即共同前往許文慶住處附近某處，變賣上開銅線，得款新
    台幣 (下同)數 千元，所得朋分花用。嗣經警將甲○○與許
    文慶遺留在公司廠房內之菸蒂送鑑定後，該菸蒂內採集之DN
    A-STR 型別與甲○○、許文慶2 人之DNA 型別相同，始循線
    查獲甲○○、許文慶。(二)94年12月11日13時30分許，甲○○
    騎乘ZYK- 622號輕型機車，行經謝燦楠經營之高雄縣湖內鄉
    ○○村○○段155 之6 號「弘乙塑膠工廠」處，見該廠房廢
    棄已久，無人看管，即持其所有，客觀上對人之生命、身體
    具有危險性而可供兇器使用之鐵剪刀1 支，由工廠後方之窗
    戶爬入工廠內，將該工廠內電線箱內之電線用力扯斷 (聲請
    簡易判決書誤載為以鐵剪刀剪斷電線)， 得手後，在上開工
    廠內，以前揭鐵剪刀剝除竊得之電線外皮，取得電線內之銅
    線後 (重約8 公斤），欲騎乘前揭ZYK-622 號輕型機車進入
    工廠內載運竊得之銅線時，為警當場查獲，並扣得其所有供
    竊盜使用之鐵剪刀1 把及銅線1 批 (重約8 公斤，已發還謝
    燦楠）。(三)於95年6 月26日22時許，與另案被告王明輝（檢
    察官移送臺灣臺南地方法院併案審理)共 同基於為自己不法
    所有之犯意聯絡，由甲○○騎乘機車搭載王明輝外出尋找行
    竊之目標，嗣其2 人行經台南縣永康市○○○街266 號前，
    見陳諆蒼所有之NGO-982 號機車 (價值約6000元)無 人看管
    ，即共同基於為自己不法所有之犯意聯絡，約定由王明輝下
    手行竊，甲○○在旁把風，旋王明輝即以其所有之機車鑰匙
    插入上開機車電門後，發動機車而竊取得手，渠2 人旋各乘
    1 部機車離開現場，竊得之機車即供渠等代步使用。嗣於95
    年7 月4 日06時30分許，渠2 人在台南縣歸仁鄉○○○街3
    號旁，甲○○欲發動上開竊得之贓車搭載王明輝時，為警當
    場逮獲，並扣得王明輝所有供其2 人犯竊盜罪使用之機車鑰
    匙1 支及前揭NGO-982 號機車 (業經發還陳諆蒼之妻李月伶
    )。
二、案經謝燦楠訴由高雄縣政府警察局湖內分局報告臺灣高雄地
    方法院檢察署檢察官聲請簡易判決處刑及臺灣臺南地方法院
    檢察署檢察官移送併辦。
    理  由
一、本件被告所犯為死刑、無期徒刑、最輕本刑為3 年以上有期
    徒刑以外之罪，其於準備程序進行中，就前揭被訴事實為有
    罪之陳述，經告知簡式審判程序之旨，並聽取當事人之意見
    後，本院認宜以獨任進行簡式審判程序，爰依刑事訴訟法第
    27 3條之1 第1 項、第284 條之1 規定，裁定進行簡式審判
    程序審理，合先敘明。
二、前揭犯罪事實，業據被告迭於警詢、偵查及本院審理時坦承
    不諱，並分別有下列證據可證：
(一)事實欄一之(一)部分：被害人鄭松山於警詢中之指訴、臺南縣
    警察局95年6 月7 日南縣警鑑字第0952200449號鑑驗書、同
    局95年7 月20日南縣警鑑字第0952200678號鑑驗書各1 紙、
    驊美實業股份有限公司之現場勘察照片11紙。
(二) 事實欄一之(二)部分：被害人謝燦楠於警詢中之指訴及本院
     95年8 月14日調查中之證述、高雄縣政府警察局湖內分局
     扣押索筆錄、扣押物品目錄表各1 份、被害人謝燦楠出具
     之贓物認領保管單1 紙、台灣電力公司94年11月電費通知
     及收據1 紙、弘乙塑膠工廠之現場照片4 紙及被告所有供
     其犯罪所用之鐵剪刀1 支扣案。
(三)事實欄一之(三)部分：證人李月伶於警詢中之陳述，證人王明
    輝於警詢中之指訴及偵查中之證述、臺南縣政府警察局歸仁
    分局扣押物品目錄表1 份、被害人陳諆蒼之妻李月伶出具之
    贓物認領保管單1 紙、臺南縣政府警察局車輛遺失電腦輸入
    單1 紙、查獲之NGO-982 號機車照片4 張及王明輝所有供其
    2 人犯罪所用之機車鑰匙1 支扣案。是以，本案事證明確，
    被告上開竊盜犯行，均堪以認定。
三、查被告於犯罪事實欄一之(一)部分所持有並供其與許文慶犯罪
    使用之鐵鉗及美工刀各1 支，雖未扣案，惟被告與許文慶2
    人既能以美工刀剝除電線之外皮，足見其客觀上足以對人生
    命、身體、安全構成危險性；再者，衡諸常情，若持鐵鉗以
    之行兇，客觀上亦足以對人生命、身體、安全構成危險性，
    是上開鐵鉗及美工刀均係屬兇器無訛。又查被告於犯罪事實
    欄一之(二)部分，其所有並供犯罪使用之鐵剪刀1 支，為鐵製
    材質，質地堅硬 (此有警卷照片2 張在卷可證)， 且被告既
    能以之剝除電線之外皮，足見其客觀上足以對人生命、身體
    、安全構成危險性，是上開鐵剪刀亦屬兇器無訛。
四、按刑法於94年1 月7 日修正，同年2 月2 日公布，並於95年
    7 月1 日施行，而新修正刑法第2 條第1 項之規定，係規範
    行為後法律變更所生新舊法律比較適用之準據法，於新法施
    行後，應適用新法第2 條第1 項之規定，為「從舊從輕」之
    比較。且比較時應就罪刑有關之共犯、未遂犯、想像競合犯
    、牽連犯、連續犯、結合犯，以及累犯加重、自首減輕暨其
    他法定加減原因 (如身分加減)與 加減例等一切情形，綜其
    全部罪刑之結果而為比較，再適用有利於行為人之法律處斷
     (最高法院85年度台上字第757 號判決要旨、最高法院95
    年5 月23日95年第8 次刑事庭會議決議參照)。 茲比較新、
    舊法如下：
  (一)被告行為時之刑法第28條規定：「二人以上共同實施犯罪之
    行為者，皆為正犯」，而被告行為後，95年7 月1 日新修正
    施行之刑法第28條規定：「二人以上共同實行犯罪之行為者
    ，皆為正犯」，考其立法理由，係將「共同正犯」之概念排
    除學說及實務上通稱之「陰謀共同正犯」、「預備共同正犯
    」，是修正後之共同正犯規定，限縮共同正犯之成立範圍，
    顯較修正前之規定有利於被告。
  (二)又修正後之刑法刪除第56條連續犯之規定，本件被告之犯行
    ，因行為後新法業已刪除連續犯之規定，此刪除雖非犯罪構
    成要件之變更，但顯已影響行為人刑罰之法律效果，自屬法
    律有變更，依刑法第2 條第1 項規定，比較新、舊法結果，
    仍應適用較有利於被告之行為時法律即舊法論以連續犯（最
    高法院95年第8 次刑事庭會議決議參照）。
  (三)綜合上述，本案被告分別與許文慶、王明輝共同竊取電線、
    機車之犯行，其已實行構成要件之行為，並非單純之「陰謀
    共同正犯」或「預備共同正犯」，是就本案而言，比較新、
    舊法之結果，仍以被告行為時之刑法規定較有利於行為人，
    自應依刑法第2 條第1 項前段規定，一體適用修正前之刑法
    規定。
五、核被告所為前揭事實欄一之(一)、(二)之行為，均係犯刑法第32
    1 條第1 項第3 款之攜帶兇器竊盜既遂罪，另被告所為前揭
    事實欄一之(三)之行為，係犯刑法第320 條第1 項之竊盜既遂
    罪；其就事實欄一之(一)、(三)部分犯行，分別與另案被告許文
    慶、王明輝間，有犯意之聯絡及行為之分擔，應論以共同正
    犯；又被告先後3 次竊盜犯行（2 次加重竊盜犯行，1 次普
    通竊盜犯行），時間緊接，所犯又係基本犯罪構成要件相同
    之罪名，顯係基於概括犯意反覆為之，為連續犯，應依修正
    前刑法第56條之規定，論以一加重竊盜罪 (從情節較重之事
    實欄一之(一)論處)， 並依法加重其刑。又檢察官雖僅就事實
    欄一之(二)部分之竊盜犯行聲請簡易判決處刑，就其餘事實欄
    一之(一)、(三)部分之竊盜犯行，漏未起訴或聲請簡易判決處刑
    ，惟上開事實欄一之(一)、(三)部分之竊盜犯行與前揭聲請簡易
    判決處刑論罪部分既有連續犯之裁判上一罪關係，依刑事訴
    訟法第267 條規定，檢察官就犯罪事實一部起訴者，其效力
    及於全部，故依審判不可分之原則，本院自得就被告所為事
    實欄一之(一)、(三)部分之竊盜犯行併予審理，附此敘明。另公
    訴人於本院95年10月30日準備程序進行中，認被告所犯事實
    欄一之(二)部分之犯行，另涉刑法321 條第1 項第2 款之踰越
    安全設備竊盜罪等語。惟按，刑法第321 條第1 項第2 款所
    謂安全設備，係指依社會通常觀念足認為防盜之設備而言 (
    最高法院55年台上字第547 號判例參考)， 換言之，該款所
    稱之安全設備，必須客觀足以使人認為具有防盜之作用者，
    始足當之，苟依社會一般通念，財產所有權人或管理人保護
    其財產之設備，客觀上並不足以使人認為有防盜之作用者，
    該設備即非屬本款所稱之安全設備，始符本條保護財產之管
    理監督權之規範目的。經查，「弘乙塑膠工廠」自94年8 月
    之後即無人經營使用，此經證人謝燦楠於本院95年8 月14日
    調查中結證在卷，而被告於94年12月11日竊取「弘乙塑膠工
    廠」內之電線時，「弘乙塑膠工廠」廠房外觀陳舊不堪，廠
    房外之窗戶亦已破損，此有警卷所附照片在卷可證，是以，
    上開廠房既已廢棄多時，廠房外之窗戶並已破損，依社會通
    念，足認上開廠房之窗戶實不足具有防盜之功用。換言之，
    上開廠房之窗戶即非刑法第321 條第1 項第2 款所稱之安全
    設備。從而，被告縱有踰越上開廠房之窗戶而入內行竊電線
    之事實，亦不構成刑法321 條第1 項第2 款之踰越安全設備
    竊盜罪，公訴人更正起訴法條，尚有未洽；惟因此部分事實
    ，與前揭論罪科刑部分具有連續犯之裁判上一罪關係，爰不
    另為無罪之諭知，附此敘明。
六、爰審酌被告正值盛年，貪慾圖利，不思以合法正當途徑賺取
    所得，竟連續多次竊取他人財物，徒增被害人困擾，本應從
    重量刑，惟念及被告犯後已坦承犯行，態度良好，竊得之財
    物價值非鉅等一切情狀，量處如主文所示之刑，以資懲儆。
    扣案之鐵剪刀1 支，係被告所有，供其犯上開犯罪事實欄一
    之(二)所用之物，已據被告供明在卷，應依刑法第38條第1 項
    第2 款規定宣告沒收。又共同正犯因相互間利用他人之行為
    ，以遂行其犯意之實現，本於責任共同之原則，有關沒收部
    分，對於共犯間供犯罪所用之物，自均應為沒收之諭知（最
    高法院89年度臺上字第6946號判決意旨參照）。是以，本件
    被告所犯上開犯罪事實欄一之(三)竊取機車時所使用之機車鑰
    匙1 支，雖係共同被告王明輝所有之物，亦應依刑法第38條
    第1 項第2 款規定，一併宣告沒收之。至於，被告所犯上開
    事實欄一之(一)所用之鐵鉗及美工刀各1 支，雖係共犯許文慶
    所有之物，惟並未扣案，並無證據證明其尚存在，為避免將
    來執行上困難，故不予宣告沒收，併此敘明。
據上論斷，應依刑事訴訟法第452 條、第273 條之1 第1 項、第
284 條之1 、第299 條第1 項前段，修正前刑法第28條、第56條
、第321 條第1 項第3 款、第38條第1 項第2 款，判決如主文。
本案經檢察官乙○○到庭執行職務。
中    華    民    國    95    年    11    月    13    日
                  刑事第九庭    法  官  陳建和
以上正本證明與原本無異。
如不服本判決，應於收受送達後10日內向本院提出上訴書狀。
中    華    民    國    95    年    11    月    13    日
                                書記官  林姵妤
附錄本判決論罪之法條：
刑法第321條
犯竊盜罪而有左列情形之一者，處六月以上、五年以下有期徒刑
：
一  於夜間侵入住宅或有人居住之建築物、船艦或隱匿其內而犯
    之者。
二  毀越門扇、牆垣或其他安全設備而犯之者。
三  攜帶兇器而犯之者。
四  結夥三人以上而犯之者。
五  乘火災、水災或其他災害之際而犯之者。
六  在車站或埠頭而犯之者。
前項之未遂犯罰之。


司法院資訊處製作；財團法人民間司法改革基金會備份。
